【裁判字號】    95,上訴,1887
【裁判日期】    951012
【裁判案由】    強盜
【裁判全文】
臺灣高等法院臺中分院刑事判決        95年度上訴字第1887號
上  訴  人
即  被  告  丁○○
                    （另案在臺灣臺中監獄臺中分監執行中）
選任辯護人  蕭慶鈴律師
上  訴  人
即  被  告  甲○○
                    （另案在臺灣臺中女子監獄執行中）
指定辯護人  本院公設辯護人  己○○
上列上訴人即被告等因強盜案件，不服臺灣臺中地方法院95年度
訴字第632號 ，中華民國95年6月2日第一審判決（起訴案號：臺
灣臺中地方法院檢察署95年度偵字第1365、3060號），提起上訴
，本院判決如下：
    主  文
上訴駁回。
    犯罪事實
一、丁○○前曾因盜匪及竊盜案件，經臺灣臺中地方法院判處有
    期徒刑6年、4月，並定應執行刑為有期徒刑6年2月確定，於
    民國89年7月26日假釋出監，於92年9月24日假釋期滿未經撤
    銷假釋以已執行完畢論。緣丁○○之女友甲○○（綽號樂樂
    、東東）於94年10月12日晚間至翌日凌晨，在臺中市○○路
    之「香吻ＫＴＶ」坐檯陪酒，其間見客人庚○○付酒帳時，
    背包內置有大量現金，竟起意邀約丁○○強盜，而自94年10
    月13日凌晨1時04分起，陸續以其持用之0000-000000及0000
    -000000號行動電話，密集與丁○○所持用之0000-000000號
    行動電話聯繫，告以庚○○身上有大量現金可供強盜，適丁○○之友人嚴自強（業經原審法院判處罪刑確定）於該時攜
    帶塑膠玩具手槍一把（未扣案，無從認定具有殺傷力或足以
    對人身安全構成威脅）至丁○○位於臺中市○○街87號10樓
    之3租屋處找丁○○，丁○○即將此事轉告嚴自強，丁○○
    、嚴自強、甲○○遂共同意圖為自己不法之所有，基於強盜
    之犯意聯絡，透過電話謀議先由甲○○打電話約庚○○至臺
    中市○○路夜市吃宵夜，再由丁○○、嚴自強前往該處強取
    庚○○身上之現金。謀議既定，甲○○即先於94年10月13日
    凌晨1時54分、1時58分，以其上開0000-000000號行動電話
    ，與庚○○所持用之0000-000000號行動電話聯絡，以吃宵
    夜為藉口，與庚○○約在臺中市○○路與公園路口見面，待
    庚○○抵達後，復以其上開二支行動電話與丁○○前述行動
    電話聯絡，隨時告知丁○○渠等所在位置。嚴自強則先行購
    買膠帶一捲及塑膠束條二條，並攜帶前開塑膠玩具手槍，與
    丁○○攔搭計程車一起前往臺中市○○路伺機下手。迨同日
    凌晨2時至3時許，嚴自強與丁○○搭乘之計程車駛至臺中市
    ○○路與五權路口附近巷子時，見甲○○與庚○○立於路旁
    ，遂由坐在駕駛座右側之嚴自強下車，手持上開塑膠玩具手
    槍從正面抵住庚○○腰部，並以手抓住庚○○肩膀將之推入
    車內後座中央位置，丁○○、嚴自強則分坐在庚○○左右兩
    側，隨即由丁○○將庚○○頭部壓在丁○○之大腿上，並由
    嚴自強囑不知情之計程車司機將車開往臺中市○○路。計程
    車行進間嚴自強均以該塑膠玩具手槍抵住庚○○腰部，並以
    其準備之塑膠束條二條束縛庚○○之雙手大拇指及小指後，
    搜索庚○○身上財物；丁○○則負責取下庚○○眼鏡命庚○○自行拿在手上，並撕下二段膠帶矇住庚○○雙眼，共同以
    此強暴方式，至使庚○○不能抗拒，而強行取走庚○○背包
    內全部財物，包括現金新臺幣（下同）16萬8千元及前開門
    號行動電話1支、身分證、駕照、健保卡、金融卡等物（除
    現金16萬8千元外，其餘物品均由嚴自強沿路往計程車窗外
    丟棄）。得手後，在臺中市○○路中台科技大學停車場，由
    嚴自強持前揭塑膠玩具手槍抵住庚○○，喝令其下車，隨即
    命計程車司機開車返回丁○○前開南陽街租屋處，與甲○○
    將強盜所得款項朋分花用。
二、案經南投縣政府警察局移送臺灣臺中地方法院檢察署偵查及
    同署檢察官自動檢舉起訴。
    理  由
一、訊據上訴人即被告甲○○坦承上開意圖強取被害人庚○○財
    物，而以電話聯絡被告丁○○於約定地點實施強取被害人財
    物之犯罪事實。訊之上訴人即被告丁○○則矢口否認有何強
    盜犯行，辯稱：當天甲○○打電話給伊，只有問嚴自強是否
    與伊在一起，後來電話均轉交由嚴自強接聽，嚴自強講完電
    話後，說甲○○請嚴自強幫忙討債，嚴自強找伊一起去，到
    達中華路及五權路口後，嚴自強即自行下車押庚○○上車，
    並叫庚○○將頭趴在伊大腿上，過程中綁束條、貼膠帶、搜
    刮財物均是嚴自強所為，伊都沒有參與，伊甚至還問嚴自強
    「討債需要這樣嗎」，且伊事後也沒有分到錢云云。惟查：
  (一)、本件被害人庚○○於原審95年5月12日審理時，已到庭具
      結證稱：伊於94年10月12日前1、2個禮拜，在臺中市○○
      路「紅樓ＫＴＶ」認識綽號「樂樂」、「東東」的甲○○
      。後來伊於94年10月12日晚上與友人「阿明」在臺中市○○路「香吻ＫＴＶ」提早慶祝生日，當天身上有帶將近20
      萬元的現金，有叫甲○○等三位坐檯小姐來陪酒，在「香
      吻ＫＴＶ」消費結束後便返回住處，2、3分鐘後接到甲○○的電話，甲○○約伊到臺中市○○路與公園路口吃宵夜
      ，伊便坐計程車前往，到場時看到甲○○及甲○○的哥哥
      兼經紀人，伊有詢問甲○○的哥哥吃宵夜時間的計費方式
      ，並付了6、7千元。甲○○的哥哥離開後，伊與甲○○走
      到中華路與民權路口的快炒店，走路約10來分鐘，這10分
      鐘內，甲○○講了約10通電話，其中2通甲○○告訴對方
      ：「我們還在中華路吃宵夜」，吃完宵夜後，伊與甲○○
      在公園路上閒逛，走到五權路及中華路口附近的巷子口時
      ，伊靠馬路右邊走，甲○○走在伊右後方一點點，此時有
      一台計程車從左後方靠過來，停在伊左前方約1、2公尺處
      ，好像要阻止伊前進的樣子，車一停，嚴自強就從副駕駛
      座下來，手上拿著銀白色的轉輪手槍，從正面抵住伊腰部
      ，用手抓住伊肩膀，將伊拉上計程車後座，嚴自強也跟隨
      上車坐在後座，伊被押時甲○○沒有呼救，也沒有出任何
      聲音。伊上車時，丁○○坐在司機正後方後座，伊一上車
      ，丁○○就用手環報住伊頭部，將伊頭部往下壓，伊頭部
      就側躺在丁○○的大腿上，嚴自強質問伊說在外面欠325
      萬元，伊答稱是否認錯人，嚴自強說「我們董仔說就是你
      」，伊說不可能，嚴自強說「沒有關係，你看到我們董仔
      就知道了」，然後嚴自強跟司機說「開到太原路」、「你
      好好開車就可以了，不然連你都有事情」。車子在繞行過
      程中，嚴自強拿走伊手機，並搜伊包包，好像把伊東西往
      外丟，之後嚴自強叫司機停車，並叫丁○○將伊眼鏡取下
      ，嚴自強問司機有沒有膠帶，司機說沒有，丁○○拿下伊
      眼鏡後，放在伊手上，叫伊自己拿著，後來聽到撕膠帶的
      聲音，然後有人拿膠帶貼住伊眼睛，貼了二條膠帶，感覺
      是丁○○貼的，因為當時丁○○的手放在伊肩膀上，而且
      丁○○的手有在動，所以感覺是丁○○貼的，貼膠帶的當
      時槍還是一直抵住伊腰部，然後就有人拿二條束條綁住伊
      雙手拇指及小指，感覺上是嚴自強綁的，然後嚴自強就跟
      丁○○說「作夥的，給他下車」，丁○○回答「好」，嚴
      自強就打開車門下車，要伊下車，伊下車後回到「香吻Ｋ
      ＴＶ」，認為當天除了伊朋友外，就只有甲○○看到伊身
      上有錢，就要甲○○的哥哥找甲○○出來，但甲○○不願
      意出面，當天損失財物有現金16萬8千元、手機1支及皮包
      內的證件等物，在車上的時候，並沒有聽到有人說「討債
      而已，需要這樣子嗎？」這句話等語（見原審卷(二)第26至
      49頁）。
  (二)、而證人即甲○○之胞兄兼經紀人王健仁於原審95年5月19
      日審理時，到庭具結證稱：伊自己經營「比基尼傳播公司
      」，負責接送旗下坐檯小姐上下班，94年10月12日當天甲○○前往「香吻ＫＴＶ」坐檯，坐完檯接甲○○回去時，
      在「香吻ＫＴＶ」外面的車上，甲○○告知有客人要約她
      去吃宵夜，當時並未提到與客人有債務關係，伊便載甲○○去臺中市○○路與中華路口與客人即庚○○碰面，庚○○當場付了6千元買5個鐘頭，大約隔不到2個鐘頭，「香
      吻ＫＴＶ」的幹部打電話給伊，叫伊帶甲○○回去，說庚○○跟甲○○出去後被押走，伊有向甲○○求證，甲○○
      否認，並說是客人要對她亂來，才不敢出面等語（見原審
      卷(二)第61至70頁）。
  (三)、被告甲○○於原審法院95年5月19日審理時，以證人身分
      具結證稱：伊與庚○○並無債務關係，也未打電話給嚴自
      強與丁○○說庚○○欠伊錢；當時伊與庚○○在唱歌，庚○○要付錢的時候，有告訴別人他今天帶不少錢，後來伊
      便打電話給丁○○，告訴他們庚○○有錢，要他們過來搶
      錢。之後伊自己先回到丁○○南陽街住處，丁○○及嚴自
      強二人回來時有拿出錢來。在庚○○被帶走之前，伊都是
      與丁○○通電話，沒有打電話給嚴自強等語（見審卷(二)第
      94、98至99頁）。
  (四)、被告嚴自強於原審95年5月19日審理時，以證人身分具結
      證稱：當天是伊持槍抵住庚○○、綁束條及搜刮財物，但
      是眼鏡是丁○○取下的，膠帶也是丁○○綁的，膠帶與束
      條是伊臨時準備的。強盜所得款項，伊分得5萬多元，剩
      下的錢都留在丁○○南陽街住處等語（見原審卷(二)第92、
      99頁）。
  (五)、被告丁○○於原審95年5月19日審理時，以證人身分具結
      證稱：0000-000000及0000-000000五號行動電話平常均由
      甲○○所使用。案發當時伊與嚴自強坐計程車到公園路與
      中華路口，看見庚○○與一名女子走在一起，嚴自強下車
      將庚○○推上車，庚○○趴在伊大腿上，嚴自強用束帶綁
      住庚○○雙手，然後嚴自強就去搜庚○○的背包，將東西
      往外丟等語（見原審卷(二)第71至89頁）。
  (六)、此外，並有被告甲○○所持用之0000-000000及0000-0000
      00號、被告丁○○所持用之0000-000000號行動電話雙向
      通聯紀錄在卷可稽，足以證明被告甲○○於案發前先與被
      告丁○○密集聯繫，再主動發話予被害人。又被害人事後
      將其案發當時所配戴之眼鏡提供予警方送鑑定結果，自該
      眼鏡鏡面上所採得之指紋一枚，與內政部警政署刑事警察
      局存檔之被告丁○○（原名李秋陽）右手食指指紋相符，
      有內政部警政署刑事警察局94年11月4日刑紋字第0940172
      981號鑑驗書附卷可憑，復有被害人提出之束條2條、膠帶
      2段扣案可資佐證。堪認被告甲○○與同案被告嚴自強上
      開證述情節確與事實相符。
  (七)、又被告甲○○與被害人間並無任何債務關係，案發當天被
      告甲○○係因見到被害人身上攜帶大量現金，萌生貪念，
      而以行動電話與被告丁○○共同謀議強盜，並告知其與被
      害人所在位置以便渠等下手等情，業據被告甲○○以證人
      身分證述明確，已如前述。又依被告丁○○與嚴自強前往
      臺中市○○路與五權路口前，即已備妥塑膠玩具手槍、膠
      帶及束條，於押被害人上車前，根本未詢問被告甲○○有
      關欠款之數額、憑據等相關事項，並僅單獨押走被害人，
      而未會同渠等所謂債權人即被告甲○○為之，且於強行取
      走被害人身上之16萬8千元後，即釋放被害人，未出具收
      款憑證，亦未針對清償不足部分，要求被害人簽發票據或
      以其他方式清償，所得款項事後亦係由被告三人朋分，而
      非交回被告甲○○等客觀情狀，顯示被告丁○○與嚴自強
      主觀上實係基於為自己不法所有之強盜犯意，而強行取走
      被害人之財物。況被告丁○○與嚴自強於本案發生後分別
      因另案在監、在押，被告丁○○曾與接見人乙○○、嚴尉
      禮談論被告嚴自強要為其脫罪之細節，又與接見人王榮崇
      、邱麗卿（即被告甲○○之父母）談論要為甲○○脫罪，
      要求轉達被告甲○○本件須往債務糾紛方向抗辯；而同案
      被告嚴自強亦曾向接見人賴自偉表示代為轉告被告甲○○
      須往債務糾紛之方向辯解，此有原審法院依職權調取之接
      見登記表、錄音光碟及譯文可資佐證，益見被告丁○○所
      辯係被告甲○○委託嚴自強向被害人討債云云，顯屬事後
      勾串之詞，委無足採。
  (八)、另被告甲○○於案發當時，係以其行動電話直接與被告丁○○聯繫強盜事宜，再由被告丁○○轉告嚴自強等情，業
      據被告甲○○與嚴自強於原審審理時以證人身分一致證述
      在卷，且衡諸常情，被告丁○○為被告甲○○之男友，嚴
      自強與被告甲○○則為一般朋友關係，倘被告甲○○欲向
      被害人索討債務，應無撥打被告丁○○行動電話，要求被
      告丁○○轉交嚴自強接聽，再透過嚴自強轉達被告丁○○
      之必要與可能。而被害人於計程車內，係遭被告丁○○以
      手壓制頭部令其趴在被告丁○○大腿上，並取下其眼鏡進
      而以膠帶矇住雙眼，過程中被告丁○○未曾說過「討債而
      已需要這樣嗎」之言語一節，業據被害人庚○○證述綦詳
      ，亦如前述，經核與嚴自強於原審審理時以證人身分證述
      情節相符，且嚴自強亦已明確供證稱強盜所得款項，係由
      彼等三人朋分，是被告丁○○所辯其未參與強盜過程，亦
      未分得強盜款項云云，顯與事實不合。至嚴自強就強盜所
      得朋分之數額，雖前後供證略有不同，然此無非其避就之
      不同說詞，並無礙於被告丁○○確有參與強盜犯行之認定
      。
  (九)、至證人即被告丁○○之父丙○○於本院雖證稱，在警局時
      嚴自強曾向其表示，案件係嚴自強自己做的，與丁○○無
      關，其係因怕丁○○被牽扯在內，才幫忙籌錢與被害人和
      解云云。但查被害人庚○○於原審已明確證稱，是被告丁○○方面與其談和解的，和解金額20萬元，嚴自強並沒有
      參與，則苟被告丁○○確未參與本件強盜犯行，其何以願
      支付超乎被害人所遭強取之16萬8千元之賠償額？，何以
      和解過程中完全未由嚴自強向被害人說明，案件全係由其
      所主導，與丁○○無關等情？此實與常情有悖，益徵丙○○所證，無非迴護被告丁○○之詞，並不能做為有利被告
      丁○○之認定依據。
  (十)、綜上所述，被告丁○○所辯，無非卸責之詞，不足採信。
      本件事證明確，被告等強盜犯行均堪認定。
二、查被告等犯罪後，刑法關於累犯之規定（第47條），業經總
    統於94年2月2日公布修正，並自95年7月1日起施行，比較修
    正前後之規定，修正後之規定，並非最有利於被告等，依刑
    法第2條第1項前段規定，仍應適用修正前之規定。又按本件
    扣案之玩具手槍，並非同案被告嚴自強持以強盜所用之玩具
    手槍，業經嚴自強及證人庚○○一致陳述在卷，既然實際持
    以犯案之玩具手槍，並未扣案，實無從鑑定是否具有殺傷力
    ，且依被告嚴自強之供述，該玩具手槍乃塑膠所製，是尚不
    能憑該玩具手槍之材質，而推認該玩具手槍客觀上足以對人
    身安全產生危害，無法認定該玩具手槍屬兇器。故核被告等
    所為，均係犯刑法第328條第1項之強盜罪。被告二人與嚴自
    強間，就上開強盜犯行，有犯意聯絡及行為分擔，均為共同
    正犯。被告丁○○前曾因盜匪及竊盜案件，經原審法院判處
    有期徒刑6年、4月並定執行刑為有期徒刑6年2月確定，並於
    89年7月26日假釋出監，至92年9月24日假釋期滿未經撤銷假
    釋以已執行完畢論，有卷附臺灣高等法院被告前案紀錄表可
    參，其於有期徒刑執行完畢後，五年內再犯有期徒刑以上之
    罪，為累犯，應依修正前刑法第47條規定加重其刑。原審法
    院因認被告等罪證明確，適用刑法第28條、第328條第1項、
    第38條第1項第2款，修正前刑法第47條之規定，審酌被告等
    年輕力壯，不思努力工作賺取正當酬勞，竟藉強盜方式牟取
    他人財物，渠等以持玩具手槍強押被害人上車洗劫之方式，
    對被害人之人身安全及社會治安有極大威脅，且被害人遭強
    盜金額頗多，犯罪所生危害甚鉅，且被告等到案時，於罪證
    明確之情形下，猶飾詞卸責，甚勾串作證，惟至原審法院辯
    論終結前，被告甲○○已坦承全部犯行，足見其尚知悔悟；
    被告丁○○則自始否認犯行，欠缺悔悟之具體表現，以及被
    告丁○○已透過家屬賠償被害人20萬元，達成和解，被害人
    亦表示不再追究本案等一切情狀，分別量處被告丁○○有期
    徒刑7年6月，量處被告甲○○有期徒刑6年。並以扣案膠帶2
    段，係同案共犯嚴自強所有供本案犯罪所用之物，業據其供
    明在卷，另扣案塑膠束條二條，嚴自強雖辯稱係在路上撿拾
    所得，然依該塑膠束條之性質與完整度，併參酌前開說明，
    堪認係同案共犯嚴自強為遂行本件強盜犯罪所購買之物，併
    依刑法第38條第1項第2款規定宣告沒收。至嚴自強持以犯案
    用之玩具手槍一把，因未扣案，且嚴自強復供稱已丟棄，加
    以案發迄今已逾半年，恐已滅失，為免將來執行困難，乃不
    併予宣告沒收。核其認事用法均無違誤，量刑亦屬妥適，應
    予維持。被告丁○○上訴意旨否認強盜犯行，被告甲○○上
    訴意旨認原審法院量刑過重，而各執陳詞指摘原判決不當，
    均無理由，應予駁回。
據上論斷，應依刑事訴訟法第368條，刑法第2條第1項前段，判
決如主文。
本案經檢察官戊○○到庭執行職務。
中    華    民    國    95    年    10   月     12    日
            刑事第六庭  審判長法  官  李  文  雄
                              法  官  黃  永  祥
                              法  官  邱  顯  祥
上列正本證明與原本無異。
如不服本判決應於收受送達後十日內向本院提出上訴書狀，其未
敘述上訴之理由者並得於提起上訴後十日內向本院補提理由書（
均須按他造當事人之人數附繕本）。
                              書記官  陳  桂  芬
中    華    民    國    95    年    10  月     13     日
                                                      Ａ


司法院資訊處製作；財團法人民間司法改革基金會備份。
